【裁判字號】    96,重訴,487
【裁判日期】    970229
【裁判案由】    侵權行為損害賠償
【裁判全文】
臺灣板橋地方法院民事判決             96年度重訴字第487號
原      告  聯豪機械有限公司
法定代理人  甲○○
被      告  乙○○
上列當事人間請求侵權行為損害賠償事件，經本院刑事庭移送前
來（附民案號：95年度簡附民字第42號，刑事案號：95年度訴字
第2655號），本院於民國97年1 月31日言詞辯論終結，判決如下
：
    主  文
被告應給付原告新臺幣陸佰壹拾捌萬零捌佰陸拾元，及自民國九
十六年五月十一日起至清償日止，按年息百分之五計算之利息。
訴訟費用由被告負擔。
本判決第一項於原告以新臺幣貳佰零陸萬壹仟元供擔保後，得假
執行；但被告如以新臺幣陸佰壹拾捌萬零捌佰陸拾元為原告預供
擔保後，得免為假執行。
    事實及理由
壹、程序方面：
    按訴狀送達後，原告不得將原訴變更或追加他訴，但擴張或
    減縮應受判決事項之聲明者，不在此限。民事訴訟法第255
    條第1 項第3 款定有明文。查本件原告起訴時，其訴之聲明
    本係請求被告應給付原告新臺幣（下同）6,129,590 元，及
    自起訴狀繕本送達被告之翌日起至清償日止，按年息百分之
    5 計算之利息。嗣於民國95年5 月4 日具狀向本院聲請擴張
    訴之聲明為被告應給付原告6,180,860 元，及自起訴狀繕本
    送達翌日起至清償日止，按年息百分之5 計算之利息。核原
    告上揭所為，乃係未變更訴訟標的而擴張應受判決事項之聲
    明者，揆之前揭法條規定，並不在禁止之列，自應准許，合
    先敘明。
貳、實體方面：
一、原告起訴主張：
（一）被告於92年10月間起，趁其於原告公司擔任會計業務之便
      ，以各種手法掏空公司，計侵占6,180,860 元，茲分述如
      下：
    (1)被告自92年9 月起於原告公司擔任會計人員期間，竟利用
      其職務提領原告公司於臺北國際商業銀行乙存帳戶轉存甲
      存帳戶之便，扣留部分現金，多次侵占原告公司公款高達
      2,697,094 元（被告各次提領之日期、提領款項、侵占金
      額詳如附表一所示）。
    (2)被告復將原告公司收取之如附表二所示之客票5 紙，偽造
      背書予其個人，並存入其於誠泰銀行（現改為臺灣新光商
      業銀行股份有限公司）三峽分行之帳戶（帳號0000000000
      0000）內，此部分共計侵占3,432,496 元。
    (3)被告另於94年5 月11日假借繳納原告房屋稅之名義，自原
      告公司於臺北國際商業銀行開設之帳戶內提領現金51,270
      元，未向國稅局繳納稅款。嗣原告於95年4 月19日接獲法
      務部行政執行署板橋行政執行處函，通知原告尚未繳房屋
      稅，原告始知該項稅款亦遭被告侵占。
（二）原告曾因被告上開侵占犯行，向臺灣板橋地方法院檢察署
      對被告提起告訴，並經檢察官偵查後向鈞院刑事庭聲請簡
      易判決處刑，有該署95年度偵字第4696號聲請簡易判決處
      刑書為憑。為此，原告爰依民法第184 條第1 項侵權行為
      之法律關係，提起本件訴訟，並聲明求為判決：被告應給
      付原告6,180,860 元，及自起訴狀繕本送達翌日起至清償
      日止，按年息百分之5 計算之利息，且陳明願供擔保請准
      宣告假執行。
二、被告則表示對原告之請求沒有意見。
三、得心證之理由：
（一）查原告主張被告於92年至94年間利用其擔任原告公司會計
      業務之便，陸續侵占原告之存款2,697,094 元、5 紙客票
      金額3,432,496 元及原告應繳房屋稅之現金51,270元之事
      實，已據原告提出臺灣板橋地方法院檢察署95年度偵字第
      4696號聲請簡易判決處刑書、臺北國際商業銀行客戶歷史
      資料查詢明細表、法務部行政執行署板橋行政執行處通知
      書為證，並經本院依職權調取系爭刑事案件所附之臺北國
      際商業銀行客戶歷史資料查詢明細表、歷史明細檔查詢單
      、取款憑條、匯款申請書、支票存款送款單、支票、原告
      公司轉帳傳票、原告公司已過帳日記帳、臺灣新光商業銀
      行三峽分行96年3 月2 日新光銀三峽字第014 號函附之存
      摺存款對帳單等為證，再參酌被告於本院刑事庭時亦自承
      確有侵占之事實（見本院95年度訴字第2655號刑事卷95年
      11 月28 日準備程序筆錄），並經本院刑事庭因被告業務
      侵占罪以95年度訴字第2655號判決，判處有期徒刑2 年2
      月在案，有本院上開刑事判決書在卷可考，復為被告所不
      爭執，則原告之主張自堪信為真實。
（二）按因故意或過失，不法侵害他人之權利者，負損害賠償責
      任。民法第184 條第1 項前段定有明文。本件原告因被告
      侵占而受有損害，其請求被告應負侵權行為損害賠償責任
      ，應屬可採。從而原告主張依侵權行為之法律關係，請求
      被告共應賠償6,180,860 元（2,697,094 元＋3,432,496
      元＋51,270元＝6,180,860 元）及自刑事附帶民事訴訟起
      訴狀繕本送達翌日即96年5 月11日起至清償日止按年息百
      分之五計算之利息，為有理由，應予准許。
（三）原告於起訴狀中記載訴之聲明第一項為請求被告「連帶」
      給付，惟查訴外人高玉成並非與被告為本院95年度訴字第
      2655號刑事訴訟案件之共犯，亦非依法應負賠償責任之人
      ，是原告自不得對訴外人高玉成提起本件附帶民事訴訟，
      故本件被告僅有一人，應不生與他人「連帶」給付之情形
      ，原告顯係誤載，附予敘明。
四、兩造分別陳明願供擔保請准宣告假執行或免為假執行，經核
    並無不合，爰各酌定相當之擔保金額，予以准許。
五、本件事證已臻明確，兩造其餘主張陳述及攻擊防禦方法，經
    本院斟酌後，與本件判決結果已不生影響，不一一論列，附
    此敘明。
六、結論：本件原告之訴為有理由，依民事訴訟法第78條、第39
    0 條第2 項、第392 條第2 項，判決如主文。
中    華    民    國    97    年    2     月    29    日
                  民事第二庭    法  官  陳靜茹
以上正本證明與原本無異
如對本判決上訴，須於判決送達後20日內向本院提出上訴狀
中    華    民    國    97    年    3     月    14    日
                                書記官  林育瑄


司法院資訊處製作；財團法人民間司法改革基金會備份。
